臺灣高等法院臺中分院刑事判決
110年度上訴字第930號

上  訴  人  
即  被  告  吳清裕


指定辯護人  王金陵（本院公設辯護人）
上列上訴人因違反毒品危害防制條例案件，不服臺灣苗栗地方法
院109年度訴字第551號中華民國110年3月24日第一審判決（起訴
案號：臺灣苗栗地方檢察署109年度偵字第4517號、第4638號）
，提起上訴，本院判決如下：
    主  文
上訴駁回。
    事實及理由
一、本案經本院審理結果，認第一審判決認事用法及量刑均無不
    當，應予維持，除證據補充：「上訴人即被告吳清裕（下稱
    被告）於本院審理時之自白（本院卷第90頁至第105頁）」
    外，其餘依刑事訴訟法第373條之規定引用第一審判決書記
    載之犯罪事實、證據及理由（如附件）。
二、駁回上訴之理由：
（一）被告上訴意旨略以：被告對於起訴的28罪均於偵、審中自
      白，符合毒品危害防制條例第17條第2項減刑規定，應依
      法減輕刑度。被告又另供出毒品來源詹益林、詹明章，供
      有關單位查緝，縱未能查獲而無法依毒品危害防制條例 
      第17條第1項減刑規定，再依法減刑；但被告不畏報復，
      供出上手以杜絕毒品氾濫，犯後態度確實良好，亦應從輕
      量刑與從輕定應執行之刑。未料，原審判決書附表一主文
      所載各罪之有期徒刑，均有過高，應執行之刑計有期徒刑
      7年6月，亦顯然高於一般相類案件，實難令被告甘服，為
      此就各罪刑度與應執行之刑部分，被告表示不服，請撤銷
      原審判決，改判較輕之刑與從輕定應執行之刑等語（本院
      卷第11頁）。
（二）經查：
　　1.刑法第59條之減輕其刑，係裁判上之減輕，必以犯罪之情
      狀可憫恕，認為宣告法定最低度之刑猶嫌過重者，始有其
      適用。如別有法定減輕之事由，應先依法定減輕事由減輕
      其刑後，科以最低刑度，猶嫌過重時，始得再依刑法第59
      條規定酌減其刑（最高法院98年度台上字第6342號判決意
      旨參照）。從而，自無從僅憑販賣對象多寡、持有之數量
      、其等有無犯罪前科或是否熱心公益等情，即謂犯罪情節
      足堪同情，以免過度斲傷規範威信，架空法定刑度而違反
      立法本旨。本案被告所犯前揭販賣第二級毒品之犯行，對
      社會安全秩序維護及國民健康危害至鉅，嚴重影響社會治
      安，實為國法所不容而懸為厲禁，本應嚴加非難，且被告
      對我國政府嚴格查緝毒品行為，本有所認知，竟仍販賣第
      二級毒品甲基安非他命予證人范張嘉峰、李侑學、徐天性
      、葉曉菁、劉茂發、劉家湧等人，共計28次，其行為已對
      社會秩序危害甚深；又本案被告所犯販賣第二級毒品罪之
      犯行，依修正前毒品危害防制條例第4條第2項法定最輕本
      刑為有期徒刑7年、修正後毒品危害防制條例第4條第2項
      法定最輕本刑為有期徒刑10年，被告因合於毒品危害防制
      條例第17條第2項於偵查及歷次審判中均自白減輕其刑之
      規定，經依法減輕其刑後，其法定最低刑度分別為有期徒
      刑3年6月（修正前）、5年（修正後），此部分客觀上實
      難認被告販賣第二級毒品之犯行有引起一般同情而顯可憫
      恕，認為科以上開最低度刑度以上，猶嫌過重之情狀。執
      此，被告販賣第二級毒品罪，無再依刑法第59條規定酌量
      減輕其刑之適用。
　　2.又刑之量定，為求個案裁判之妥當性，法律賦予法院裁量
      之權。量刑輕重，屬為裁判之法院得依職權自由裁量之事
      項，苟其量刑已以行為人之責任為基礎，並斟酌刑法第57
      條各款所列情狀，在法定刑度內，酌量科刑，如無偏執一
      端，致明顯失出失入情形，上級審法院即不得單就量刑部
      分遽指為不當或違法。本案原審判決關於科刑之部分，已
      依刑法第57條各款所列情狀審酌，而為量刑之準據，且已
      詳細說明量處有期徒刑3年6月（共15罪）、3年7月（1罪
      ）、3年8月（共4罪）、3年10月（共5罪）、4年（1罪）
      、5年（共2罪）之理由，經核並無量刑輕重相差懸殊等裁
      量權濫用之情形，而被告及辯護人於上訴時及本院審理時
      請求從輕量刑之理由，或已為原判決審酌作為量刑之事由
      、或尚不足以動搖原判決之量刑基礎，自難認為有理由。
      況考量本案被告所犯28次販賣第二級毒品罪之犯罪時間相
      隔非長、罪質相類，綜合考量其上開犯罪之類型、所為犯
      行之行為與時間關連性及被告整體犯行之應罰適當性等總
      體情狀，為免被告因重複相類犯罪，因實質累加之方式定
      應執行刑，致使刑度超過其行為之不法內涵，而違反罪責
      相當原則，本院審核本案卷證資料後，認原審就被告所犯
      28次販賣第二級毒品罪之宣告刑定應執行有期徒刑7年6月
      ，符合於各罪宣告刑中刑期最長之有期徒刑5年以上，各
      宣告刑合併之有期徒刑103年11月以下，重新定其應執行
      刑，從形式上觀察，原審此項裁量職權之行使，並未逾越
      法律所規定範圍之外部性界限；且已就原合併定應執行刑
      之總刑期再減少有期徒刑96年5月，顯已考量被告所犯各
      罪所反應出之人格特性，並權衡審酌其行為責任與整體刑
      法目的及相關刑事政策等因素後，已給予相當大之刑罰折
      扣，核屬對被告定偏低度之執行刑，原審之量刑顯無過重
      之處。
（三）綜上，本案被告之上訴並無理由，應予駁回。
三、據上論斷，應依刑事訴訟法第373條、第368條，判決如主文
    。
本案經檢察官黃智勇提起公訴，檢察官陳幸敏到庭執行職務。
中    華    民    國     110    年    8   月    12    日
            刑事第十一庭　審判長法　官　張  意  聰
                                法　官　陳  慧  珊
                                法　官　田  德  煙
以上正本證明與原本無異。
如不服本判決應於收受送達後二十日內向本院提出上訴書狀，其
未敘述上訴之理由者並得於提起上訴後二十日內向本院補提理由
書（均須按他造當事人之人數附繕本）「切勿逕送上級法院」。

                                書記官  陳  志  德 

中　　華　　民　　國　　110 　年　　8 　　月　　16　　日
附錄論罪科刑法條
修正前毒品危害防制條例第4條
製造、運輸、販賣第一級毒品者，處死刑或無期徒刑；處無期徒
刑者，得併科新臺幣2千萬元以下罰金。
製造、運輸、販賣第二級毒品者，處無期徒刑或7年以上有期徒
刑，得併科新臺幣1千萬元以下罰金。
製造、運輸、販賣第三級毒品者，處5年以上有期徒刑，得併科
新臺幣7百萬元以下罰金。
製造、運輸、販賣第四級毒品者，處3年以上10年以下有期徒刑
，得併科新臺幣3百萬元以下罰金。
製造、運輸、販賣專供製造或施用毒品之器具者，處1年以上7年
以下有期徒刑，得併科新臺幣1百萬元以下罰金。
前五項之未遂犯罰之。
毒品危害防制條例第4條
製造、運輸、販賣第一級毒品者，處死刑或無期徒刑；處無期徒
刑者，得併科新臺幣3千萬元以下罰金。
製造、運輸、販賣第二級毒品者，處無期徒刑或10年以上有期徒
刑，得併科新臺幣1千5百萬元以下罰金。
製造、運輸、販賣第三級毒品者，處7年以上有期徒刑，得併科
新臺幣1千萬元以下罰金。
製造、運輸、販賣第四級毒品者，處5年以上12年以下有期徒刑
，得併科新臺幣5百萬元以下罰金。
製造、運輸、販賣專供製造或施用毒品之器具者，處1年以上7年
以下有期徒刑，得併科新臺幣1百50萬元以下罰金。
前五項之未遂犯罰之。
附件：原審判決書